最高法院刑事判決　　　　　　　一○○年度台上字第一五二號
上　訴　人　劉文邦
上列上訴人因妨害自由等罪案件，不服台灣高等法院台中分院中
華民國九十八年五月二十日第二審判決（九十七年度上訴字第二
三九九號，起訴案號：台灣台中地方法院檢察署九十六年度偵字
第一一六四五、一三七七七號，九十六年度偵緝字第三一三六號
），提起上訴，本院判決如下：
    主  文
上訴駁回。   
    理  由
一、妨害自由部分
按刑事訴訟法第三百七十七條規定，上訴於第三審法院，非以判
決違背法令為理由，不得為之。是提起第三審上訴，應以原判決
違背法令為理由，係屬法定要件。如果上訴理由書狀並未依據卷
內訴訟資料，具體指摘原判決不適用何種法則或如何適用不當，
或所指摘原判決違法情事，顯與法律規定得為第三審上訴理由之
違法情形，不相適合時，均應認其上訴為違背法律上之程式，予
以駁回。本件原判決綜合全部卷證資料，認上訴人劉文邦有其事
實欄所載犯行，已詳所憑之證據與認定之理由。就上訴人辯稱
：伊家中被竊嚴重，後來知道是蘇志峰等人所行竊，伊沒有妨害
蘇志峰等人自由，也沒有傷害他們，只與陳泓瑞拉扯云云，認不
足採信，於理由內予以指駁、說明甚詳。因而維持第一審依想像
競合犯關係從一重論處上訴人共同以非法方法剝奪人之行動自由
，累犯罪刑之判決，駁回上訴人在第二審之上訴。
上訴意旨略稱：(一)、依邱政威與陳泓瑞通話紀錄之基地台位置所
示，陳泓瑞不可能於民國九十六年五月五日晚上打完第二通電話
後，即在其住處外被邱政威押上車，原判決未說明除陳泓瑞之指
訴外，尚有何補強證據足認其被剝奪行動自由，有理由不備之違
法；原判決事實欄記載陳泓瑞等人被「押走」、「押上車」究何
所指？有無施用強暴、脅迫手段？陳泓瑞等三人是否已達被拘禁
之程度？亦有疑義而待釐清；原判決似認定上訴人、劉志青、邱
政威與其他五名男子，在台中市大甲區（原台中縣大甲鎮○○○
街一一八號，共同將蘇志峰、潘孟佑押走，然理由欄援引蘇志峰
、潘孟佑之陳述，上訴人與劉志青似未在該處將蘇志峰、潘孟佑
押走，事實與理由不相一致，且與卷內證據資料不符，有理由矛
盾之違失。(二)、卷內筆錄未見原審命上訴人為最後陳述及審判長
簽名，所踐行之訴訟程序即非適法云云。惟查：(一)、犯罪事實之
認定，證據之取捨及其證明力如何，乃事實審法院自由判斷之職
權，如其取捨不違背經驗法則與論理法則，即不得指為違法，而
據為上訴第三審之理由。原判決依憑上訴人坦承有叫劉志青等人
將蘇志峰、潘孟佑、陳泓瑞帶至其家中，其有打陳泓瑞，有與蘇
志峰、潘孟佑拉扯，並命陳泓瑞等三人書立自白書等陳述，證人
蘇志峰、潘孟佑、陳泓瑞、邱政威之證言，陳泓瑞與邱政威之電
話通聯紀錄，第一審勘驗上訴人所拍光碟之勘驗筆錄，並參酌蘇
志峰、潘孟佑、陳泓瑞之診斷證明書，暨證人陳建宇之證言等相
關證據資料，資以認定陳泓瑞、蘇志峰、潘孟佑、蘇家慶、洪明
偉、梁嘉偉等六人於九十六年四月三十日下午，至上訴人之台中
市外埔區（原台中縣大埔鄉○○○村○○路七十之十三號家中竊
取保險箱一個，將箱內金飾變賣朋分花用。上訴人同日發現遭竊
後即報警處理，並自行設法查知蘇志峰、潘孟佑等人可疑後，於
九十六年五月五日下午八時許，與其子劉志青、朋友邱政威及某
五名成年男子，共同基於剝奪他人行動自由之犯意聯絡，分乘二
車至台中市大甲區（原台中縣大甲鎮○○○街一一八號處，將潘
孟佑、蘇志峰押走帶至上訴人家中，潘孟佑、蘇志峰供出陳泓瑞
等人亦有涉案，上訴人即接續妨害自由之犯意，請邱政威打電話
與陳泓瑞聯絡見面，佯稱舊，於同日下午十時許，由邱政威等
人將陳泓瑞押上車帶至上訴人家中，上訴人詢問彼等行竊詳情，
當知悉金飾已被低價賣出時，上訴人怒不可遏，另起傷害犯意，
與劉志青等人共同毆打蘇志峰等三人成傷（傷害部分另行駁回，
詳後述）。嗣警員據報於同年五月六日晨零時三十分許抵達，欲
將蘇志峰等三人帶往警局，上訴人拒不放行，迨支援警力到場，
才讓警員帶走等情，已說明本於調查所得心證，分別定其取捨而
為事實判斷之理由。並就確認之事實，明上訴人與劉志青等人
就妨害自由部分有共同之犯意聯絡，且分擔部分犯行，均應就全
部行為同負其責，俱為正犯之論據。所為論斷，核無違背客觀存
在之經驗法則與論理法則，自屬原審採證、認事之適法職權行使
，不容任意指為違法，亦無單憑陳泓瑞之指訴即行論罪之情形。
原判決上揭犯罪事實欄之記載，與刑事訴訟法第三百零八條所定
應記載之犯罪事實並無不合，即無違法。(二)、依審判筆錄所載，
原審於審判期日已給上訴人最後陳述之機會，審判長亦於審判筆
錄內簽名，上訴人顯非依據卷內訴訟資料指摘。其餘上訴意旨，
就屬原審採證、認事職權之適法行使及原判決已說明事項，徒憑
己見，任意指摘為違法，且仍為單純事實之爭執，均非適法之第
三審上訴理由。應認關於妨害自由部分之上訴違背法律上之程式
，予以駁回。
二、傷害部分
按刑事訴訟法第三百七十六條所列各罪之案件，經第二審判決者
，不得上訴於第三審法院，法有明文。本件上訴人被訴傷害部分
，原審係依刑法第二百七十七條第一項論處罪刑，核屬刑事訴訟
法第三百七十六條第一款之案件，依首開說明，既經第二審判決
，自不得上訴於第三審法院，上訴人竟復提起上訴，顯為法所不
許。其傷害部分之上訴亦不合法，應予駁回。
據上論結，應依刑事訴訟法第三百九十五條前段，判決如主文。
中    華    民    國  一○○  年    一    月   十三   日
                      最高法院刑事第十一庭
                          審判長法官  賴  忠  星  
                                法官  呂  丹  玉  
                                法官  吳      燦  
                                法官  蔡  名  曜  
                                法官  徐  昌  錦  
本件正本證明與原本無異
                                      書  記  官  
中    華    民    國  一○○  年    一    月   十九   日
                                                      Ｅ